【裁判字號】    97,交聲,460
【裁判日期】    971216
【裁判案由】    聲明異議
【裁判全文】
臺灣屏東地方法院交通事件裁定         97年度交聲字第460號
原處分機關  交通部公路總局高雄區監理所屏東監理站
異  議  人
即受處分人  甲○○
上列受處分人因違反道路交通管理處罰條例事件，對於交通部公
路總局高雄區監理所屏東監理站民國97年11月20日所為之處分（
原處分：屏監違字第裁82-V00000000號）聲明異議，本院裁定如
下：
    主  文
原處分關於罰鍰新臺幣肆萬玖仟伍佰元部分撤銷。
前項撤銷部分不罰。
    理  由
一、異議意旨略以：異議人即受處分人甲○○因於民國96年6 月
    22日下午5 時30分許，在屏東縣內埔鄉飲用啤酒後，已達不
    能安全駕駛動力交通工具之程度，卻仍駕駛車牌號碼WP-417
    7 號自用一般小客車之行為，經台灣屏東地方法院檢察署檢
    察官為緩起訴處分1 年確定，並命異議人向財團法人犯罪被
    害人保護協會屏東分會繳納新台幣（下同）6 萬元。其後原
    處分機關竟又裁處異議人罰鍰4 萬9,500 元整，吊扣駕駛執
    照24個月，並應參加道安講習，即屬違反一事不二罰原則等
    語。
二、按汽車駕駛人，駕駛汽車經測試檢定酒精濃度超過規定標準
    者，處1 萬5,000 元以上6 萬元以下罰鍰，並當場移置保管
    該汽車及吊扣其駕駛執照1 年；又汽車駕駛人，有第35 條
    第1 項規定之情形，應接受道路交通安全講習。道路交通管
    理處罰條例第35條第1 項第1 款、第24條第1 項第2 款固有
    明文。惟按一行為同時觸犯刑事法律及違反行政法上義務規
    定者，依刑事法律處罰之。但其行為應處以其他種類行政罰
    或得沒入之物而未經法院宣告沒收者，亦得裁處之。前項行
    為如經不起訴處分或為無罪、免訴、不受理、不付審理之裁
    判確定者，得依違反行政法上義務規定裁處之，行政罰法第
    26條亦明文規定，明揭同一行為不受行政及刑事之雙重處罰
    即「一事不二罰」之原則。前揭道路交通管理處罰條例第35
    條第1 項第1 款規定之處罰內容，係針對行為人違反行政法
    上義務規定之行政罰，且該條例關於一行為同時觸犯刑事法
    律及違反行政法上義務規定者，並無特別規定，倘汽車駕駛
    人以單一酒後駕駛汽車行為，經測試酒精濃度超過規定標準
    ，而同時涉有刑法第185 條之3 公共危險罪嫌時，道路交通
    管理處罰機關除有行政罰法第26條第1 項但書得處以其他種
    類行政罰者之情形，而得裁處其他種類行政罰外，關於罰鍰
    部分，應依行政罰法第26條及道路交通管理處罰條例第10
    條規定移送地方法院檢察署處理。且該酒後駕駛汽車之行為
    ，除移送後有行政罰法第26條第2 項所定經「不起訴處分」
    或為「無罪」、「免訴」、「不受理」、「不付審理」之裁
    判確定等情形，得再依違反行政法上義務規定裁處之外，不
    得逕依道路交通管理處罰條例第35條第1 項第1 款規定裁處
    行為人罰鍰，以符行政罰法第26條一事不二罰之規定。次按
    觸犯刑事法律之犯罪行為，如檢察官認該行為所涉為死刑、
    無期徒刑或最輕本刑3 年以上有期徒刑以外之罪，於參酌刑
    法第57條所列事項及公共利益之維護，認以緩起訴為適當者
    ，得定1 年以上3 年以下之緩起訴期間為緩起訴處分，並同
    時命被告為一定之金錢給付，因該金錢給付係附隨於緩起訴
    處分之負擔，性質上雖非刑罰，惟就被告而言，不無被強制
    剝奪財產權之性質，仍屬其為犯罪所付出之代價，其於刑事
    訴訟程序中由檢察官命被告支付一定金額，乃剝奪其財產權
    之處罰，雖無須經法院判決，而與刑法中罰金刑有異，然與
    罰金均處向特定之對象繳納具有處罰性質之金錢，應認與罰
    金為相類似之處罰。是受行政罰之行為，如經緩起訴處分，
    除有符合行政罰法第26條第1 項但書之情形外，應亦不得依
    違反行政法上之義務規定裁處之。
三、經查，本件異議人因於96年6 月22日中午12時許，在屏東縣
    內埔鄉青島啤酒廠附設餐廳飲用啤酒1 罐後，已達不能安全
    駕駛動力交通工具之程度，仍於同日下午5 時30分許，駕駛
    車牌號碼WP-4177 號自用小客車離開。在行經屏東市○○路
    與桂林路交叉口處時，因不勝酒力，追撞同向陳奕如所騎乘
    之車牌號碼WFD-105 號輕型機車。經警據報前往處理，並測
    得呼氣酒精濃度為每公升0.84毫克，經屏東縣警察局交通警
    察隊以犯刑法第185 條之3 服用酒類致不能安全駕駛動力交
    通工具而駕駛罪嫌為由，移送臺灣屏東地方法院檢察署檢察
    官；嗣經檢察官於96年9 月28日，以96年度偵字第5184號為
    緩起訴處分，緩起訴期間為1 年，並命向財團法人犯罪被害
    人保護協會屏東分會支付6 萬元後，經原處分機關裁處罰鍰
    4 萬9,500 元，及吊扣駕照24個月，並應施以道安講習等情
    ，為異議人所不爭執，且有交通部公路總局高雄區監理所屏
    東監理站屏監違字第裁82-V00000000號違反道路交通管理事
    件裁決書及臺灣屏東地方法院檢察署檢察官96年度偵字第
    5184號緩起訴處分書等資料附卷可證。是本件異議人雖有於
    上開時、地酒後駕車而違反道路交通管理處罰條例第35條第
    1 項第1 款規定之違規行為，惟異議人上開酒後駕車之行為
    ，係屬同時觸犯刑事法律及違反行政法上義務規定之行為，
    且前經緩起訴處分確定，異議人並已給付上開捐款完畢，已
    產生實質刑罰之效果，揆諸上述法規及說明，自不得再予處
    罰。從而，異議人就此部分提起聲明異議，為有理由，原處
    分關於此部分之裁罰應予撤銷，並為異議人不罰之諭知。
四、依道路交通案件處理辦法第20條前段，裁定如主文
中    華    民    國    97    年    12    月    16    日
                  交通法庭      法  官  戴韻玲
以上正本證明與原本無異。
如不服本裁定應於收受送達後5 日內向本院提出抗告書狀敘述抗
告之理由抗告於台灣高等法院高雄分院。
中    華    民    國    98    年     5    月     1    日
                                書記官  羅永隆


司法院資訊處製作；財團法人民間司法改革基金會備份。
